臺灣桃園地方法院交通事件裁定　　　　 94年度交聲字第245號
原處分機關　交通部公路總局新竹區監理所中壢監理站
異　議　人
即受處分人　甲○○
　　　　　　　　　　服役中；.
上列受處分人因違反道路交通管理處罰條例案件，對於交通部公
路總局新竹區監理所中壢監理站94年4 月12日所為之處分（原處
分案號：桃監裁字第裁53－D1A195081 號)， 聲明異議，本院裁
定如下：
    主  文
原處分撤銷。
甲○○不罰。
    理  由
一、原處分意旨略以：異議人即受處分人甲○○於民國93年7 月
    5 日上午10時45分許，將其所有車牌號碼SKF －240 號輕型
    機車違規停放於桃園市○○○路○ 段247 號前人行道之禁止
    臨時停車處所，經桃園縣政府警察局交通隊員警拍照逕行舉
    發，並填製桃警局交字第D1A195081 號舉發通知單，經交通
    部公路總局新竹區監理所中壢監理站援依道路交通管理處罰
    條例第56條第1 項第1 款規定裁處異議人罰鍰新臺幣1,200
    元。
二、本件異議人聲明異議意旨略以：系爭SKF －240 號機車並非
    伊所有，伊身分證在82年5 月有遺失，有去警局備案，並登
    報遺失，之後有去申請補發，伊並無裁決書所填載之違規事
    實，爰請撤銷原處分等語。
三、按交通法庭認為聲明異議有理由，或聲明異議雖無理由而原
    處分不當或違法者，應以裁定將原處分經聲明異議部分撤銷
    ，並自為裁定，道路交通案件處理辦法第20條定有明文。
四、經查：
　(一)原處分所載93年7 月5 日上午10時45分許，車牌號碼SKF －
　　240 號輕型機車違規停放於桃園市○○○路○ 段247 號前人
    行道之禁止臨時停車處所之事實，有舉發照片1 幀、違規查
    詢報表1 份附卷可稽。又前開SKF －240 號輕型機車，於83
    年11月3 日過戶登記予異議人甲○○名下，至93年7 月5 日
    該車牌照始經廢棄逕行註銷，亦有桃園縣政府警察局舉發交
    通違規案件查詢網、機車車籍查詢各1 份在卷可考，堪認上
    情屬實。
  (二)而按道路交通管理處罰條例之立法目的乃為加強道路交通管
    理，維護交通秩序，確保交通安全，其本質在維持行政上之
    秩序，達成國家維持交通秩序之行政目的，因而，對於違反
    本條例所規定行政上義務之行為人科以制裁，其性質上屬於
    行政秩序罰，準此，其處罰對象必限於違反行政上義務之人
    ，倘非違反行政上義務之行為人，則無受行政秩序罰之理由
    。此由本件原處分所援引處罰之道路交通管理處罰條例第56
    條第1 項規定「汽車駕駛人停車時有下列情形之一者處新台
    幣600 元以上1200元以下罰鍰」即明。經查，經本院依職權
    向桃園縣中壢市戶政事務所函查結果，異議人甲○○於82年
    5 月31日以國民身分證遺失為由，向該事務所申請補發身分
    證之情，有桃園縣中壢市戶政事務所94年11月10日桃中戶字
    第0940010734號函暨函覆之補領國民身分證申請書各1 份附
    卷可佐，異議人所指伊身分證於82年5 月間遺失一節確屬實
    情，進而，異議人辯稱系爭車輛不是伊買及使用的，可能係
    伊身分證遺失遭人冒用購買該輛機車騎用等語，即非完全不
    可能之事。再觀諸本件係依員警拍照逕行舉發之方式裁處車
    輛登記所有人即異議人罰鍰，惟觀諸卷附舉發照片，僅攝得
    前開車輛違規停放地點及違規車輛車號，並未同時攝得將系
    爭車輛違規停放之人，而現場亦未同時查獲違規之駕駛人，
    是前述舉發照片尚未即能推論本件違規停放車輛之駕駛人即
    為異議人本人。抑且，汽機車屬動產，監理行政機關就汽機
    車所有權歸屬所為之登記，常與汽機車真正所有權及使用狀
    態未必一致，自難依行政上之登記據為認定所有權及使用狀
    態之惟一依據，猶在不能排除本件異議人有前述因遺失身分
    證而遭人冒用購車使用之虞之客觀情狀，是亦難依本件違規
    車輛依行政登記之所有權人係異議人，即可遽認異議人即為
    本件違規車輛之所有人及本件違規停車之駕駛人。復參之異
    議人於90年4 月4 日將車號JN7 －680 號重型機車登記為其
    所有並核發行車執照，有異議人之機器腳踏車行車執照影本
    1 份在卷可考，依此，苟系爭車輛確係異議人所有並有使用
    之情，衡情，異議人似無再購入前開JN7 －680 號機車而同
    時擁有2 輛機車使用之必要，由此益見異議人所辯系爭車輛
    並非伊所有之情，尚非虛妄。此外，復查無其他證據足認本
    件違規之駕駛人即為異議人本人，異議人辯稱身分證遭人冒
    用，伊並無本件所指違規事實一節，非無所據，應可採信。
    至異議人所指93年7 月5 日伊人在花蓮服役，人不在桃園不
    可能違規云云，經與本院向國防部空軍總司令部空軍第四０
    一戰術混合聯隊函查結果93年7 月5 日該日異議人放結訓假
    在外活動之結果不符，有空軍第四０一戰術混合聯隊94年9
    月23日均功字第0940 007255 號函暨函覆之國防部空軍總司
    令部傳真紙、國防大學國防管理學院九十三年度各正規班畢
    業人員名冊、空軍四０一聯隊九十三年個人休（請）假紀錄
    卡各1 份在卷可參，惟原處分所指異議人於前開時、地，違
    規停車之事實，所依憑之舉發照片及車籍登記資料既存有上
    述合理之懷疑存在，而無從使本院確信異議人確有前述違規
    事實，應「罪證有疑，利於被告」之證據法則，即應作對受
    處分人有利之認定。應認原處分機關所裁決之異議人違規行
    為不能證明。乃原處分機關未經詳查，逕以道路交通管理處
    罰條例第56條第1 項第1 款規定裁處異議人罰鍰，顯有未洽
    。異議人聲明異議意旨，指摘原處分不當，為有理由，自應
    由本院將原處分撤銷，並諭知異議人不罰。
三、依道路交通管理處罰條例第87條第2 項、道路交通案件處理
    辦法第20條前段，裁定如主文。
中　　華　　民　　國　　94　　年　　11　　月　　18　　日
                      　交通法庭　法　官　林惠霞
以上正本證明與原本無異。
如不服本裁定，應於送達後5 日內，向本院提出抗告狀。
                      　　　  　　書記官　陳恩如
中　　華　　民　　國　　94　　年　　11　　月　　18　　日
